【裁判字號】    95,訴,3110
【裁判日期】    951229
【裁判案由】    偽證
【裁判全文】
臺灣板橋地方法院刑事判決              95年度訴字第3110號
公  訴  人  臺灣板橋地方法院檢察署檢察官
被      告  甲○○
選任辯護人  謝新平律師
上列被告因偽證案件，經檢察官提起公訴（95年度偵字第21881
、21882 號），於準備程序進行中，被告就被訴事實為有罪之陳
述，經告知被告簡式審判程序之旨，並聽取當事人之意見後，裁
定進行簡式審判程序判決如下：
    主  文
甲○○證人，於執行審判職務之公署審判時，於案情有重要關係
之事項，供前具結，而為虛偽陳述，處有期徒刑捌月。緩刑年
。
    事  實
一、甲○○與鄭玉霞係朋友關係，緣鄭玉霞前明知己經濟困窘無
    力負擔3 會會款，竟仍偽以實無其人之「李雪琴」、「美鳳
    」及另以自己名義，參與詹清福於民國85年4 月所召集之互
    助會3 會，並於先後偽造「李雪琴」、「美鳳」及另以自己
    名義填寫標單參與競標得款後，即逃匿無蹤，後鄭玉霞經臺
    灣板橋地方法院檢察署檢察官以92年度調偵續字第3 號提起
    詐欺罪等公訴，經本院以92年度易字第2744號受理，鄭玉霞
    於前開案件本院審理中，為脫免偽造文書、詐欺取財等罪責
    ，辯稱係好女甲○○委請其以「李雪琴」、「美鳳」名義跟
    會並處理會務，並非虛捏其人，然甲○○現無法聯絡，其並
    無偽造標單私文書、詐欺取財犯行，惟鄭玉霞前開辯詞為本
    院所不採，經本院以前開案號判決其連續行使偽造私文書，
    足以生損害於他人，處有期徒刑1 年，鄭玉霞不服提起上訴
    ，並聲請傳喚甲○○證明其前開辯詞為真，詎甲○○明知其
    並未委請鄭玉霞以「李雪琴」、「美鳳」名義，參與詹清福
    所召集前開互助會，竟基於偽證之犯意，於93年5 月28日15
    時30分許，在臺灣高等法院刑事第16法庭審理93年度上訴字
    第1092號鄭玉霞偽造文書等案件審判時，就甲○○是否委請
    鄭玉霞以「李雪琴」、「美鳳」名義，參與詹清福所召集前
    開互助會之與案情有重大關係事項，於供前具結後，證稱：
    「（問：是否曾經委託被告〈指鄭玉霞〉，要去參加互助會
    ？）有的。被告有將互助會的單子給我，名單我已丟棄了，
    名字是用李雪琴及美鳳。因為我怕我先生知道，所以隨便用
    個名字參加互助會；（問：有無按時繳互助會錢？）剛開始
    有，後來生意失敗就沒有，因為我就離開三峽了，因為我缺
    錢所以才會標取互助會。有請鄭玉霞代為標會。（問：證人
    標取互助金後，其用途？）伊有開店，因為週轉不靈所以伊
    才會標取互助金。伊原本就是以會養會，因為繳不出錢了，
    所以才會跟這個會標取互助金去繳另外的會錢」之虛偽陳述
    ，致臺灣高等法院因認甲○○既已資力不足無付款能力，卻
    仍捏造假名入會，鄭玉霞與甲○○相熟，對於甲○○之經濟
    狀況亦有了解，對於以虛名佯裝二人入會，更有認知並參與
    其事，可見鄭玉霞與甲○○相互間就以假名入會、標取會款
    部分，具有犯意聯絡及行為分擔，故而認定鄭玉霞就詐欺取
    財、偽造文書犯行與甲○○間具有共同正犯關係，判決鄭玉
    霞共同連續行使偽造私文書，足以生損害於他人，處有期徒
    刑1 年確定；臺灣板橋地方法院檢察署檢察官嗣並據此就甲
    ○○前開偽造文書及詐欺取財罪嫌提起公訴，由本院以94年
    度訴字第1371號判決判處有期徒刑1 年2 月，經甲○○提起
    上訴，而於臺灣高等法院以95年度上訴字第145 號偽造文書
    案件審理時更易其詞，辯稱伊從未參加詹清福前開互助會，
    亦不知「李雪琴」、「美鳳」為何人，更未取得鄭玉霞以「
    李雪琴」、「美鳳」名義標得之合會金等語，經臺灣高等法
    院採納其辯詞就甲○○被訴偽造文書及詐欺取財犯行部分，
    為無罪之諭知，始悉上情。
二、案經臺灣高等法院檢察署函送及臺灣板橋地方法院檢察署檢
    察官自動檢舉簽分偵查起訴。
    理  由
一、訊據被告對前開犯罪事實坦認不諱，且有被告於上開臺灣高
    等法院93年5 月28日15時30分許，審理93年度上訴字第1092
    號鄭玉霞偽造文書等案件時，由其證述前所為之結文暨前開
    案件93年5 月28日審理筆錄等在卷為據，並經本院調取本院
    92年度易字第2744號、94年度訴字第1371號全卷核閱無誤，
    堪認被告前開自白，應與事實相符，可以採信，本件事證明
    確，被告犯行可以認定。
二、核被告甲○○所為，係犯刑法第168 條之偽證罪。爰審酌被
    告附和友人鄭玉霞之主張，到庭具結後為不實之證述，試圖
    誤導法院判斷而使鄭玉霞得脫免詐欺等罪責，造成司法資源
    無謂浪費，及其犯罪動機、目的、手段，暨犯罪後尚知悔誤
    等一切情狀，量處如主文所示之刑，以示警懲。末按犯罪在
    新法施行前，於新法施行後之緩刑宣告，應適用新法第74條
    之規定（最高法院95年第8 次刑事庭會議決議可資參照）。
    查被告未曾因故意犯罪受有期徒刑以上刑之宣告，有臺灣高
    等法院被告前案紀錄表1 份在卷可稽，本院認被告因一時失
    慮而為本案犯行，犯後已知悔悟而如實坦承犯行，經此教訓
    ，當知警惕，應無再犯之虞，前開對其所宣告之刑以暫不執
    行為適當，爰併依刑法第74條第1 項第1 款宣告緩刑3 年，
    以啟自新。
據上論斷，應依刑事訴訟法第273 條之1 第1 項、第299 條第1
項前段，刑法第168 條、第74條第1 項第1 款，判決如主文。
本案經檢察官郭季青到庭執行職務。
中    華    民    國    95    年    12    月    29    日
                    刑事第十九庭    法  官  陳明偉
上正本證明與原本無異。
如不服本判決，應於判決送達後10日內，向本院提出上訴狀。
                                    書記官  陳慧儷
中    華    民    國    95    年    12    月    29    日
附錄本案論罪科刑所用法條全文
刑法第168條
於執行審判職務之公署審判時或於檢察官偵查時，證人、鑑定人
、通譯於案情有重要關係之事項，供前或供後具結，而為虛偽陳
述者，處七年以下有期徒刑。


司法院資訊處製作；財團法人民間司法改革基金會備份。
